臺灣臺北地方法院民事判決　　　　　　　100年度訴字第962號
原　　　告　劉巫明齡
訴訟代理人　黃逸榮
被　　　告　台灣中小企業銀行股份有限公司
法定代理人　羅澤成
訴訟代理人　李宗興
上列當事人間請求債務人異議之訴事件，本院於民國100年4月19
日言詞辯論終結，判決如下：
    主      文
原告之訴駁回。
訴訟費用由原告負擔。
    事實及理由
一、原告主張略以：
  (一)被告主張原告因擔保訴外人信洲大飯店股份有限公司（以下
    簡稱「信洲公司」），對於原告具有本金為新臺幣（下同）
    2,112,438元之債權，因持臺灣士林地方法院87年度仁執字
    第66887號債權憑證為執行名義，向本院民事執行處聲請強
    制執行，經本院民事執行處以99年度司執字第115243號清償
    債務事件強制執行中，被告並對原告於富邦證券大同分公司
    之證券帳戶內之股票予以扣押，另對原告坐落於臺北市○○
    區○○段1小段57地號土地及其上同地段5927號建物（門牌
    號碼：臺北市○○路1巷6號12樓之4）聲請拍賣。
  (二)信洲公司固於民國84年1月25日、84年6月23日與被告簽訂借
    據2件（以下簡稱「系爭借據」），分別向被告借款300萬元
    、150萬元，惟原告未在系爭借據連帶保證人欄位上簽名用
    印，系爭借據連帶保證人欄位上原告之印文及簽名筆跡，與
    原告本人之印文與筆跡不符，並非原告親自所為，係遭他人
    所偽造。另原告地址因整編之故，已由「臺北市○○街3巷6
    號12樓之4」，改編為「臺北市○○路1巷6號12樓之4」，但
    系爭借據仍記載整編前之地址，顯見系爭借據並非原告親自
    或授權他人所書寫。原告從未同意擔任信洲公司借款之連帶
    保證人，自無須負連帶保證人之責任，與被告間亦無債權債
    務關係。原告教育程度有限，未能於法定期間提出異議，無
    法維護自身權益，以致遭被告以強制執行之手段查封財產。
    爰依強制執行法第14條第1項之規定，提起債務人異議之訴
    ，請求撤銷本院99年度司執字第115243號清償債務事件之強
    制執行程序等語。
  (三)並聲明：本院99年度司執字第115243號清償債務強制執行事
    件，所為之強制執行程序應予撤銷。
二、被告則辯以：
  (一)被告係於85年9月24日經本院85年度民執全子字第2897號聲
    請對原告財產為假扣押查封，並於86年2月17日取得本院86
    年度促字第1089號支付命令暨確定證明書，嗣因執行無實益
    ，於89年12月29日經臺灣士林地方法院換發87年度仁執字第
    66887號債權憑證而取得執行名義。
  (二)原告雖主張系爭借據有遭他人偽造、冒用等情，但原告於本
    院核發86年度促字第1089號支付命令時，未於法定期間提出
    異議，亦無民事訴訟法第518條、第521條第2項、第496 條
    第1項各款所列之情形，法院因此依被告之請求而核發確定
    證明書。原告一再表明對於系爭借據之債務無所知悉，惟就
    原告與信洲公司參與訴訟情形，及近幾年間強制執行程序中
    數次與被告申請協商，顯見原告知悉上情，原告所述，並非
    真實等語，資為抗辯。
  (三)並聲明：原告之訴駁回。
三、兩造不爭執之事項：
  (一)被告於99年12月7日持臺灣士林地方法院87年度仁執字第668
    87號債權憑證，聲請就原告坐落於臺北市○○區○○段1 小
    段57地號土地及其上同地段5927號建物（門牌號碼：臺北市
    ○○路1巷6號12樓之4）為強制執行，被告對於原告之債權
    本金為2,112,438元，業經本院民事執行處以99年度司執字
    第115243號清償債務事件強制執行中（見本院卷第10至11頁
    ）。
  (二)原告於100年3月3日供擔保聲請停止上開強制執行程序（見
    本院100年度聲字第131號卷）。
四、本件之爭點及本院得心證之理由：
    原告主張系爭借據有遭他人偽造、冒用等情，應撤銷本院99
    年度司執字第115243號清償債務強制執行事件所為之強制執
    行程序，被告則否認之，並以前詞置辯。是本件兩造爭執之
    處在於：本院99年度司執字第115243號清償債務強制執行事
    件對原告所為之強制執行程序，是否應予撤銷？茲論述如下
    ：
  (一)按執行名義成立後，如有消滅或妨礙債權人請求之事由發生
    ，債務人得於強制執行程序終結前，向執行法院對債權人提
    起異議之訴；又執行名義無確定判決同一之效力者，於執行
    名義成立前，如有債權不成立或消滅或妨礙債權人請求之事
    由發生，債務人亦得於強制執行程序終結前提起異議之訴，
    強制執行法第14條第1項前段、第2項分別定有明文。所謂消
    滅債權人請求之事由，係指足以使執行名義之請求權及執行
    力消滅之原因事實，如清償、提存、抵銷、免除、混同、債
    權之讓與、債務之承擔、解除條件之成就、和解契約之成立
    ，或類此之情形，始足當之；而所謂妨礙債權人請求之事由
    ，則係指使依執行名義所命之給付，罹於不能行使之障礙而
    言。亦即除執行名義係屬無確定判決同一之效力者外，債務
    人異議之訴，須以其主張消滅或妨礙債權人請求之事由，係
    發生於執行名義成立後者始得為之。若主張之事由在執行名
    義成立之前即已存在，則為執行名義之裁判，縱有未當，亦
    非異議之訴所能救濟。
  (二)經查，被告據以對原告聲請強制執行之執行名義，乃臺灣士
    林地方法院89年12月29日士院87年度仁執字第66887號債權
    憑證，而依該債權憑證所載，其債權內容係依本院86年度促
    字第1089號支付命令，此有上揭債權憑證在卷可憑（見本院
    卷第52至54頁），並經本院依職權調取本院99年度司執字第
    115243號卷核閱屬實。原告固主張支付命令所本之系爭借據
    係遭他人偽造、冒用云云，惟原告所主張之事，縱屬真實，
    亦為執行名義成立前所發生消滅或妨礙債權人請求之事由，
    原告應於執行名義成立前，即於支付命令確定前之期間內，
    向受訴法院提出異議，並加以證明，以阻卻支付命令之確定
    ，但原告當時並未依法提出異議，坐令支付命令確定，則該
    支付命令即因確定已有既判力，原告應受該支付命令之拘束
    ，不得再以執行名義成立前即已存在之事由，提起債務人異
    議之訴，以資救濟。是原告本件請求，尚非可採。
五、綜上所述，原告之主張，核與強制執行法第14條第1項前段
    規定之要件不符，是原告本於上開規定，請求撤銷本院99年
    度司執字第115243號字清償債務強制執行事件所為之強制執
    行程序，為無理由，應予駁回。
六、又本件事證已臻明確，兩造其餘主張陳述及所提之證據，經
    本院斟酌後，認與判決結果不生影響，均毋庸再予論述，附
    此敘明。
七、據上論結，本件原告之訴為無理由，依民事訴訟法第78條，
    判決如主文。
中    華    民    國   100    年    5     月    6     日
                  民事第六庭  法  官    郭顏毓
以上正本係照原本作成。
如對本判決上訴，須於判決送達後20日內向本院提出上訴狀。如
委任律師提起上訴者，應一併繳納上訴審裁判費。
中    華    民    國   100    年    5     月    9     日
                              書記官    林政彬